【裁判字號】    97,訴,5063
【裁判日期】    980424
【裁判案由】    毒品危害防制條例
【裁判全文】
臺灣板橋地方法院刑事判決              97年度訴字第5063號
公  訴  人  臺灣板橋地方法院檢察署檢察官
被      告  甲○○
            （另案於臺灣臺北監獄臺北分監執行中）
上列被告因違反毒品危害防制條例案件，經檢察官提起公訴（97
年度毒偵字第8371號），本院裁定改依簡式審判程序審理，判決
如下：
    主  文
甲○○施用第一級毒品，累犯，處有期徒刑捌月。
    事  實
一、甲○○前因施用毒品案件，經臺灣士林地方法院、臺灣桃園
    地方法院先後以87年度毒聲字第1205號、88年度毒聲字第
    2299號裁定送觀察、勒戒，均認無繼續施用毒品傾向，分別
    於民國88年1 月11日、88年5 月13日釋放，並由臺灣士林地
    方法院檢察署檢察官、臺灣桃園地方法院檢察署檢察官分別
    以88年度偵字第1434號、88年度偵字第6275號為不起訴處分
    確定；復因施用毒品案件，經臺灣臺北地方法院以89年度毒
    聲字第3082號裁定令入戒治處所施以強制戒治，嗣經該院以
    89年度毒聲字第1584號裁定停止戒治，所餘戒治期間付保護
    管束，於90年1 月7 日交付保護管束期滿未經撤銷而以已執
    行完畢論。甲○○另於95年間因施用第二級毒品案件，經臺
    灣基隆地方法院以95年度易字第52號判決判處有期徒刑6 月
    確定；又因持有第一級毒品案件，經本院以95年度簡字第55
    55號判決判處有期徒刑5 月確定，上揭二罪另經本院以95年
    聲字第3870號裁定應執行刑有期徒刑10月確定；復因施用第
    一級、第二級毒品案件，經本院以95年訴字第3563號判決分
    別判處有期徒刑9 月、5 月確定，嗣又經本院以96年度聲減
    字第1802號裁定減刑並定其應執行刑有期徒刑6 月確定，再
    與前案接續執行，甫於96年12月24日縮刑期滿執行完畢（再
    犯本罪構成累犯）。詎其猶不知悔改，復基於施用第一級毒
    品海洛因之犯意，於97年8 月20日某時許，在臺北縣三重市
    大同公園內，以海洛因摻入香煙內點火吸食煙氣之方式，施
    用第一級毒品海洛因1 次。嗣於97年8 月21日晚間9 時10分
    許，在臺北縣三重市○○街100 巷1 弄11號1 樓為警查獲後
    採尿送驗，呈現鴉片類嗎啡陽性反應，始悉上情。
二、案經臺北縣政府警察局三重分局報請臺灣板橋地方法院檢察
    署檢察官偵查起訴，本院於準備程序進行中，被告就被訴事
    實為有罪之陳述，經告知簡式審判程序之旨，並聽取公訴人
    、被告之意見後，由本院合議庭裁定由受命法官獨任進行簡
    式審判程序。
    理  由
一、訊據被告甲○○對於上揭事實全部坦承不諱，且其於97年8
    月21日經警採集尿液送驗結果，呈海洛因代謝物鴉片類嗎啡
    陽性反應乙節，此有台北縣政府警察局查獲毒品案件尿液檢
    體監管紀錄表影本、台灣檢驗科技股份有限公司濫用藥物尿
    液檢驗報告（報告編號：CH/2008/80672） 、臺北縣政府警
    察局三重分局查獲毒品案件被移送者姓名、代碼對照表各1
    紙附卷可按（見97年度毒偵字第8371號卷第30、31、41頁）
    ，自堪認被告前開自白應與事實相符，堪予採信，本件事證
    明確，被告犯行洵堪認定。
二、按施用第一級毒品為犯罪行為，毒品危害防制條例第10條定
    有處罰明文。故施用第一級毒品者，依前揭規定本應科以刑
    罰。惟基於刑事政策，對合於一定條件之施用者，則依同條
    例第20條、第23條之規定，施以觀察、勒戒及強制戒治之保
    安處分。又毒品危害防制條例於92年7 月9 日修正公布，自
    93 年1月9 日施行，其中第20條、第23條將施用毒品之刑事
    處遇程序，區分為「初犯」及「五年內再犯」、「五年後再
    犯」。依其立法理由之說明：「初犯」，經觀察、勒戒或強
    制戒治後，應為不起訴處分或不付審理之裁定；經觀察、勒
    戒或強制戒治執行完畢釋放後，「五年內再犯」者，因其再
    犯率甚高，原實施之觀察、勒戒及強制戒治既已無法收其實
    效，爰依法追訴或裁定交付審理。至於經觀察、勒戒或強制
    戒治執行完畢釋放後，「五年後再犯」者，前所實施之觀察
    、勒戒或強制戒治已足以遮斷其施用毒品之毒癮，為期自新
    及協助其斷除毒癮，仍適用「初犯」規定，先經觀察、勒戒
    或強制戒治之程序。從而依修正後之規定，僅限於「初犯」
    及「五年後再犯」2 種情形，始應先經觀察、勒戒或強制戒
    治程序。倘被告於五年內已再犯，經依法追訴處罰，縱其第
    3 次（或第3 次以上）再度施用毒品之時間，在初犯經觀察
    、勒戒或強制戒治執行完畢釋放五年以後，已不合於「五年
    後再犯」之規定，且因已於「五年內再犯」，顯見其再犯率
    甚高，原實施觀察、勒戒或強制戒治，已無法收其實效，即
    應依該條例第10條處罰（最高法院97年度第5 次刑事庭會議
    結論參照）。查本件被告甲○○前因施用毒品案件經觀察、
    勒戒及強制戒治程序後，復因施用毒品案件依法受追訴處罰
    ，此有臺灣高等法院被告前案紀錄表1 份在卷可按，是揆諸
    前揭說明，縱其本次施用毒品之時間在初犯經觀察、勒戒或
    強制戒治執行完畢釋放5 年以後，然已不合於「五年後再犯
    」之規定，自仍應依同條例第10條規定處罰，合先說明。
三、核被告甲○○所為，係犯同條例第10條第1 項之施用第一級
    毒品罪。其於施用前後持有毒品之行為，應為其施用毒品之
    犯行所吸收，不另論罪。又查被告有如事實欄所示之犯罪科
    刑執行前科，有臺灣高等法院被告全國前案紀錄表1 份附卷
    可按，其於受有期徒刑執行完畢後，5 年內再故意犯本件有
    期徒刑以上之罪，為累犯，應依法加重其刑。爰審酌被告前
    因施用毒品案件，經送觀察、勒戒、及經法院判刑確定後，
    本當知所惕勵，對於施用毒品之違法性及可罰性，應有明確
    而強烈之認識，詎其不知悛悔，明知施用毒品為法所禁止之
    行為，竟仍未戒斷其施用毒品之惡習，再為本件施用第一級
    毒品之犯行，顯見其不思悔改，其犯罪動機、手段、目的均
    殊非可取，所為嚴重危害自己身心健康，並造成社會問題，
    惟其犯罪後已坦承犯行，態度良好等一切情狀，量處如主文
    所示之刑，以資懲儆。
據上論斷，應依刑事訴訟法第273 條之1 第1 項、第299 條第1
項前段，毒品危害防制條例第10條第1 項，刑法第11條前段、第
第47條第1 項，判決如主文。
本案經檢察官陳彥章到庭執行職務。
中    華    民    國    98    年    4     月    24    日
                  刑事第八庭    法  官  許映鈞
上列正本證明與原本無異。
如不服本判決，應於判決送達後10日內敘明上訴理由，向本院提
出上訴狀 (應附繕本) ，上訴於臺灣高等法院。其未敘述上訴理
由者，應於上訴期間屆滿後20日內向本院補提理由書「切勿逕送
上級法院」。
                                書記官  范煥堂
中    華    民    國    98    年    4     月    24    日
論罪科刑法條
毒品危害防制條例第10條第1項
施用第一級毒品者，處6月以上5年以下有期徒刑。


司法院資訊處製作；財團法人民間司法改革基金會備份。
